【裁判字號】    97,交聲,786
【裁判日期】    970530
【裁判案由】    交管條例聲異
【裁判全文】
臺灣板橋地方法院交通事件裁定         97年度交聲字第786號
原處分機關  交通部公路總局臺北區監理所基隆監理站
異  議  人  松佳交通有限公司
即受處分人
代  表  人  甲○○
上列異議人即受處分人因違反道路交通管理處罰條例案件，對於
交通部公路總局臺北區監理所基隆監理站於民國97年4 月11日所
為之基監字第裁42-Z6A003301號處分，聲明異議，本院裁定如下
：
    主  文
原處分撤銷。
松佳交通有限公司汽車所有人，汽車裝載貨物超過核定之總重量
，處罰鍰新臺幣壹萬伍仟元，並記汽車違規紀錄壹次。
    理  由
一、原處分意旨略以：異議人即受處分人松佳交通有限公司所有
    ，由曾自成駕駛之711-GU營業貨運曳引車，於97年3 月10日
    10時2 分許，行經國道三號南下46公里處，因載運廢土，經
    會同司機過磅，總重39.32 噸、核重35噸、超載4.32噸，有
    「汽車裝載貨物超過核定之重量者」之違規事實，為國道公
    路警察局第六警察隊樹林分隊以公警局交字第Z6A003301 號
    舉發通知單當場攔停掣單舉發，嗣經原處分機關依道路交通
    管理處罰條例第29條之2 第1 項、第3 項（裁決書漏載第1
    項），裁處罰鍰新臺幣（下同）15,000元。
二、異議意旨略以：本公司車輛係屬營業車，而駕駛人係為車主
    ，本公司早已規定駕駛人在外應依法承載，負責人也無法每
    部隨車，是駕駛人超載係駕駛人個人之行為，將此處分歸責
    於汽車所有人，實有不公云云。
三、按汽車裝載貨物超過核定之總重量、總聯結重量者，處汽車
    所有人罰鍰，並記汽車違規紀錄1次；有前2項規定之情形者
    ，應責令改正或當場禁止通行，並處10,000元罰鍰，超載10
    公噸以下者，以總超載部分，每1公噸加罰1,000元。未滿1
    公噸以1公噸計算，道路交通管理處罰條例第29條之2第1項
    、第3項分別定有明文。經查：
（一）異議人對於登記其名下之711-GU營業貨運曳引車，有於前
      揭時、地，因載運廢土，經會同司機過磅，總重39.32 噸
      、核重35噸、超載4.32噸，有「汽車裝載貨物超過核定之
      重量者」，為警當場舉發等情並不爭執，並有舉發違反道
      路交通管理事件通知單1 紙附卷可稽，是上開營業貨運曳
      引車確有如前所載之違規事實，堪予認定。
（二）按道路交通管理處罰條例第29條之2 第1 項對於汽車裝載
      貨物超過核定之重量者，採對汽車所有人優先處罰之立法
      例，顯係對經營聯結車、大客車、大貨車之汽車所有人課
      以相當之注意義務，此乃立法者衡酌社會上交易安全、風
      險分配、舉證難易等因素，綜合考量後所作出之價值判斷
      ；對照同條第2 項對於汽車裝載貨物超過所行駛橋樑規定
      之載重限制者，採優先處罰汽車駕駛人之立法例，係基於
      汽車超過橋樑載重與否，原則上須由汽車駕駛人具體判斷
      ，而作出與同條前項不同之規定自明。本件異議人既為核
      准設立營運之公路汽車運輸業者，而曾自成又僅於加入公
      路汽車運輸業者後，始得從事公路貨物運輸業務，則異議
      人對於加入其公司始得從事貨物運輸之「靠行」司機，自
      應負選任、監督之責，異議人對於上開車輛駕駛人之駕駛
      行為自當善盡考核之注意義務，雖異議人辯稱：駕駛人至
      工地超載係駕駛人個人之行為云云。惟查，異議人並未提
      供具體證明資料以資證明其如何已善盡選任、監督之責，
      而曾自成超載駕駛又屬實情，是異議人自無從依道路交通
      管理處罰條例第29條之2 第1 項後段、第85條第1 項之規
      定主張免責（交通部97年4 月1 日交路字第0970023562號
      函可資參照）。至異議人是否確因曾自成之個人行為致遭
      監理機關依道路交通管理處罰條例處罰之損失，乃異議人
      得否依其與曾自成內部之靠行關係，向曾自成求償之問題
      ，並不影響異議人依前揭規定應負之行政責任。是異議人
      前揭所辯，均係卸責之詞，並不足採。
四、綜上，原處分機關以異議人所有之上開貨運曳引車裝載貨物
    超載4.32噸，依道路交通管理處罰條例第29條之2 第3 項裁
    處異議人罰鍰15,000元，於法雖無不合，惟原處分漏未依同
    條例第29條之2 第1 項之規定記汽車違規紀錄1 次，則有違
    誤之處。從而異議人之異議雖無理由，惟原處分既有上開瑕
    疵，自應由本院依道路交通案件處理辦法第20條之規定撤銷
    原處分，並依法自為裁定如主文第2 項所示。
據上論斷，應依道路交通案件處理辦法第20條，裁定如主文。
中    華    民    國    97    年    5     月    30    日
                     交通法庭  法  官  李君豪
以上正本證明與原本無異。
如不服本裁定，應於裁定送達後5日內敘明抗告理由，向本院提
出抗告狀。
                               書記官  林文達
中    華    民    國    97    年    5     月    30    日


司法院資訊處製作；財團法人民間司法改革基金會備份。
